【裁判字號】    89,易,1987
【裁判日期】    891108
【裁判案由】    妨害自由
【裁判全文】
臺灣板橋地方法院刑事判決                        八十九年度易字第一九八七號
    公  訴  人  臺灣板橋地方法院檢察署檢察官
    被      告  己○○
右列被告因妨害自由案件，經檢察官提起公訴（八十九年度偵字第三０七二號），本
院判決如左：
    主  文
己○○連續以強暴妨害人行使權利，處拘役肆拾日，如易科罰金以佰元折算壹日。
    事  實
一、己○○於民國（下同）八十八年十一月十三日（起訴書誤載為九日）上午之某時
    ，在臺北縣三重市○○街一八三號二樓之文盛代書事務所內，與其姊戊○及戊○
    之子丙○○洽談新建房屋分層之問題，嗣因與丙○○發生口角，己○○竟基於妨
    害他人行使權利之概括犯意，以徒手拉住丙○○衣領之強暴方式，強行攔阻致妨
    害丙○○自由離去之權利。復於同日下午三時二十分許，己○○前往戊○位於同
    縣市○○路○段一一四巷五號二樓之住處，與丙○○仍起爭執，己○○乃承前揭
    概括之犯意，再施以同前之強暴方式，致妨害丙○○自由離去之權利，復見戊○
    欲將房屋大門關上，己○○又施拉住戊○手腕之強暴方式，阻止戊○將大門關上
    致妨害其行使權利。
二、案經丙○○、戊○訴由臺灣板橋地方法院檢察署檢察官偵查起訴。
    理  由
一、訊據被告己○○矢口否認有右開被訴之強制犯行，辯稱：伊沒有在八十八年十一
    月九日去告訴人家裡，是在（同年）十一月十三日約下午三點去的，去談房子買
    賣的事情，後來發生爭執，是丙○○先說要打伊而拉衣領，但沒有打，伊也拉他
    衣領，後來是庚○○拉開伊，丙○○是戊○拉開的，伊沒有拉戊○的手腕，庚○○有看到事情的經過云云。本件告訴人戊○與丙○○於檢察官偵訊及本院調查時
    ，固均指訴被告涉有右開強制等犯行，經查證人庚○○與丁○○○於本院八十九
    年七月十二日庭訊時均到庭，證人丁○○○證述：是在八十八年十一月中旬，被
    告與告訴人要去代書家裡定契約，結果因為蓋房子要如何分的問題起爭執，伊有
    在現場，是己○○先出手拉丙○○的衣領，並沒有打，只有拉扯，大約有拉十多
    分鐘，後來戊○說如不賣我們回去，最後是如何分開伊不清楚。告訴人回家以後
    ，己○○再到家裡，再拉住丙○○的衣領，是伊兒子劉義順把他們推開，戊○的
    手傷是因她要關門，己○○不讓她關，就發生拉扯，伊有看到己○○拉戊○的手
    等語。另證人庚○○則證陳：伊看到的是在家裡之情形，時間在八十八年十一月
    間，伊忘記是九日或十三日，當時是己○○與丙○○在吵架，伊看到他們二人互
    相抓著衣領，伊拉己○○，戊○拉丙○○，把他們拉開。後來戊○要關門，己○○要開門，發生爭執，伊沒有看見己○○拉戊○的手，也沒看見戊○有受傷等語
    （均見該日訊問筆錄），核與渠等於檢察官偵訊中分別證述之情節大致相符（見
    偵查卷第十四頁至第十五頁），是以被告於告訴人戊○住處拉扯告訴人丙○○衣
    領之自白，核與證人丁○○○及庚○○一致證述被告與告訴人丙○○間，確有相
    互拉扯衣領之情事相符，自堪以採信。至於被告有無拉扯告訴人戊○之手腕乙節
    ，二名證人雖指證不一，然證人庚○○既曾目睹被告與告訴人戊○間因關門之問
    題而起爭執，且本院斟酌證人丁○○○復為被告及告訴人戊○二人之母親，當無
    偏袒告訴人戊○而欲入被告於罪之理，是以應認證人丁○○○之證詞較為可採，
    則被告否認曾拉告訴人戊○的手腕云云，應不足採信。又查被告己○○右開被訴
    行為之時間，告訴人丙○○及戊○迭於告訴狀及檢察官偵訊時陳稱係八十八年十
    一月九日，並於本院調查時指稱於八十八年十一月九日先在代書家發生糾紛，後
    來到住處時再發生糾紛，都在同一天，當時並有里長甲○○在場云云（見八十九
    年八月二十五日訊問筆錄）。惟據證人即代書乙○○到庭具結證稱：八十八年十
    一月十三日，被告與告訴人二人約至伊事務所談，伊確定是十三日，當時有里長
    甲○○及伊父親李武照在場等語（見八十九年八月二十五日訊問筆錄），另證人
    即里長甲○○亦具結證稱：於八十八年十一月十三日，在乙○○代書之事務所，
    有被告、告訴人二人及伊在場，後來伊有看到己○○拉住丙○○衣領，丙○○拉
    己○○衣領後面，他們沒有打起來，後來把他們拉開，他們拉開後只有互罵而已
    ，之後就都回去等語（見八十九年九月八日訊問筆錄）。綜上，本件被告之犯罪
    時間，證人庚○○與丁○○○雖均未有明確之指述，而證人乙○○及甲○○卻一
    致指稱係被告自承之八十八年十一月十三日，從而告訴人等指訴之八十八年十一
    月九日云云，即屬有誤而應予更正。被告己○○既分別對告訴人丙○○與戊○施
    以拉衣領及手腕之行為，顯已達以強暴妨害人行使權利之程度，被告前揭所辯未
    拉告訴人戊○手腕乙節，無非係事後圖卸刑責之詞，尚不足採信，故本件事證明
    確，被告犯行堪以認定，應予依法論科。
二、核被告己○○所為，係犯刑法第三百零四條第一項之強制罪。被告先後多次強制
    之犯行，時間緊接，復觸犯構成犯罪要件相同之罪名，顯係基於概括之犯意反覆
    而為，應依刑法第五十六條連續犯之規定，論以一罪並加重其刑。又被告己○○
    於八十八年十一月十三日上午之某時，在證人乙○○代書之事務所，強制告訴人
    丙○○之犯行部分，雖未據公訴人提起公訴，惟因與已起訴並論罪科刑之部分，
    有連續犯之裁判上一罪關係，為起訴效力所及之範圍，本院自得併予審究，附此
    敘明。爰審酌被告與告訴人間，原分有姊弟及舅甥關係，因新建房屋分配問題而
    生糾紛，始起本件犯罪之動機，及其目的、手段、所生危害尚微，及犯罪後猶飾
    詞卸責之態度等一切情狀，處如主文所示之刑，並諭知易科罰金之折算標準，以
    資懲儆。
三、公訴意旨另以：被告己○○施暴力拉住戊○之手腕，阻止戊○將大門關上，致使
    被害人戊○受有扭傷之傷害，並認該傷害係被告強制犯行之當然結果，應為強制
    犯行所吸收，無須再論以傷害罪嫌等語。按犯罪事實應依證據認定之，無證據不
    得推定其犯罪事實，刑事訴訟法第一百五十四條定有明文。惟經比較刑法普通傷
    害罪與強制罪之法定刑輕重後，應認傷害罪之法定刑重於強制罪，是以若依上開
    公訴意旨，則無異產生輕刑之強制罪吸收重刑之傷害罪現象，自有未洽，又公訴
    人既於犯罪事實欄載明被告傷害之犯罪事實，則其起訴法條漏未論列刑法第二百
    七十七條第一項，均應予指明。末查本件被告確於八十八年十一月十三日，始有
    前開論罪科刑之犯行，已如前述，則告訴人丙○○先後提出宏仁醫院於八十八年
    十一月十日及八十九年七月二十一日出具之二紙診斷證明書，均係告訴人戊○於
    八十八年十一月十日應診病情之記載，意即與本件被告拉住戊○手腕之犯行無涉
    ，自不能執上揭在犯罪時間前診斷之證明書，據為認定不利於被告之基礎。此外
    復查無其他可資證明被告於八十八年十一月十三日，實有傷害告訴人戊○行為之
    證據，此部分應屬不能證明被告己○○犯罪，惟若可成立犯罪，因與前揭已論罪
    科刑部分，有牽連犯之裁判上一罪關係，故本院不另為無罪之諭知。
據上論斷，應依刑事訴訟法第二百九十九條第一項前段，刑法第五十六條、第三百零
四條第一項、第四十一條，罰金罰鍰提高標準條例第一條前段、第二條，判決如主文
。
本案經檢察官洪清秀到庭執行職務
中      華      民      國      八十九      年    十一    月      八    日
                                臺灣板橋地方法院刑事第三庭
                                      法  官    陳志揚
右正本證明與原本無異。
如不服本判決，應於判決送達後十日內向本院提出上訴狀 (應附繕本) ，上訴於
臺灣高等法院。
                                      書記官    陳慶樹
中      華      民      國      八十九      年    十一    月  二十三    日
附錄本案論罪科刑法條全文：
刑法第三百零四條
  以強暴、脅迫使人行無義務之事或妨害人行使權利者，處三年以下有期徒刑、拘役
  或三百元以下罰金。
  前項之未遂犯罰之。


司法院資訊處製作；財團法人民間司法改革基金會備份。
